臺灣板橋地方法院民事裁定　　　　　　　96年度聲字第1485號
聲　請　人
即　債權人　丙○○
　　　　　　乙○○
相　對　人
即　債務人　甲○○
上列聲請人聲請發還擔保金事件，本院裁定如下：
    主      文
聲請駁回。
聲請程序費用由聲請人連帶負擔。
    理      由
一、本件聲請意旨略以：聲請人與相對人間假扣押事件，聲請人
    前依本院94年度裁全字第11827 號民事裁定，並以臺灣臺北
    地方法院95年度存字第233號、95年度存字234號提存事件提
    存後，聲請對相對人之財產予以假扣押在案。茲因聲請人已
    於訴訟終結後定20日以上之期間催告相對人行使權利而未行
    使，為此提出提出本院94年度裁全字第11827 號民事裁定、
    臺灣臺北地方法院95年度存字第234號、95年度存字第235號
    提存書、存證信函等影本各1份，聲請發還擔保金等語。
二、按應供擔保之原因消滅；或供擔保人證明受擔保利益人同意
    返還；或訴訟終結後，供擔保人證明已定20日以上之期間，
    催告受擔保利益人行使權利而未行使或法院依供擔保人之聲
    請，通知受擔保利益人於一定期間內行使權利並向法院為行
    使權利之證明而未證明者，法院應依供擔保人之聲請，以裁
    定命返還其提存物或保證書，民事訴訟法第104條第1項定有
    明文，依同法第106 條之規定，於其他依法令供訴訟上之擔
    保者，亦準用之。至所謂訴訟終結，在因假扣押或假處分所
    供擔保之場合，因該擔保係為保障受擔保利益人因該假扣押
    或假處分所受損害而設，倘執行法院已依假扣押或假處分裁
    定為假扣押或假處分之執行，則在供擔保人撤回假扣押或假
    處分之執行前，受擔保利益人所受損害仍可能繼續發生，損
    害額既尚未確定，自難強令其行使權利，必待供擔保人已撤
    回假扣押或假處分之執行，始得謂為訴訟終結，最高法院87
    年度台抗字第234 號裁定意旨可資參照。又債權人於刑事訴
    訟程序附帶提起民事訴訟程序因刑事判決諭知無罪、免訴或
    不受理，而已判決駁回其訴，該附帶民事訴訟判決係屬程序
    上判決，並非實體本案判決，債權人得另行提起民事訴訟（
    參見司法院院字第1601號解釋）。
三、經查：本件聲請人固主張兩造間之本案訴訟業經本院95年度
    附民字第31號、臺灣高等法院95年度附民上字第27號刑事附
    帶民事判決駁回確定在案，惟聲請人所提之刑事附帶民事訴
    訟程序係因刑事案件諭知相對人無罪，而經判決駁回確定，
    揆諸前開說明，此係一程序判決應非本件假扣押之本案訴訟
    ，且聲請人亦未撤回本件假扣押之執行程序等情，業據本院
    依職權調閱本院94年度裁全字第11827 號、臺灣臺北地方法
    院95年度執全字第230 號假扣押保全程序暨執行卷及調取本
    院95年度附民字字第31號、臺灣高等法院95年度附民上字第
    27號判決各1 份核閱無誤，聲請人既未提起本案訴訟且未撤
    回假扣押之執行程序，受擔保利益人即相對人可能發生之損
    害即尚未確定，顯與民事訴訟法第106條準用同法第104條第
    1項第3款於「訴訟終結後」定20日以上期間催告受擔保利益
    人行使權利而未行使之要件不符，其聲請於法尚有未合，不
    能准許。
四、爰依民事訴訟法第95條、第85條第2項，裁定如主文。
中　　華　　民　　國　　96　　年　　7 　　月　　17　　日
                  民事第一庭法　官　陳翠琪
以上正本證明與原本無異。
如不服本裁定應於送達後10日內向本院提出抗告狀，並應繳納抗
告裁判費新台幣1,000 元整。
中　　華　　民　　國　　96　　年　　7 　　月　　18　　日
                            書記官　李瑞芝
